【裁判字號】    99,上易,359
【裁判日期】    990420
【裁判案由】    毀棄損壞
【裁判全文】
臺灣高等法院臺中分院刑事判決         99年度上易字第359號
上  訴  人  臺灣臺中地方法院檢察署檢察官
被      告  乙○○
上列上訴人因被告毀棄損壞案件，不服臺灣臺中地方法院98年度
中簡上字第1110號，中華民國99年1 月20日第一審判決（起訴案
號：臺灣臺中地方法院檢察署98年度偵字第17981 號），提起上
訴，本院判決如下：
    主  文
上訴駁回。
    理  由
一、公訴意旨略以：被告乙○○於民國（下同）98年2 月14日上
    午8 時50分許，因與告訴人甲○○發生行車糾紛，竟基於毀
    棄損壞之犯意，先以其所駕駛之自小客車駛向快車道與慢車
    道間的分隔島，以阻擋甲○○所騎乘之機車向前行進，待甲
    ○○機車在後緊靠其自小客車時，再故意以將自小客車煞停
    之方式，致甲○○所騎乘之機車自後撞擊乙○○之自小客車
    ，造成機車之面板及左前方向燈損壞，致令不堪使用，足以
    生損害於甲○○，因認被告涉犯刑法第354 條之毀棄損壞罪
    嫌等語。
二、按被告以外之人於審判外之言詞或書面陳述，除法律有規定
    者外，不得作為證據，刑事訴訟法第159條固定有明文，惟
    被告以外之人於審判外之陳述，雖不符同法第159條之1至之
    4規定，而經當事人於審判程序同意作為證據，法院審酌該
    言詞陳述或書面陳述作成時之情況，認為適當者，亦得為證
    據；又當事人、代理人或辯護人於法院調查證據時，知有第
    159條第1項不得為證據之情形，而未於言詞辯論終結前聲明
    異議者，視為有前項之同意，同法第159條之5亦定有明文。
    查本判決所引用之下列各項證據方法之證據能力，被告及檢
    察官均表示無意見，亦未於言詞辯論終結前聲明異議，本院
    審酌該等證據作成之客觀情況均無不當，並無不宜作為證據
    之情事，則依刑事訴訟法第159條之5之規定，認均具有證據
    能力。
三、按犯罪事實應依證據認定之，無證據不得認定犯罪事實；不
    能證明被告犯罪者，應諭知無罪之判決，刑事訴訟法第154
    條第2項、第301條第1項分別定有明文。次按事實之認定，
    應憑證據，如未能發現相當證據，或證據不足以證明，自不
    能以推測或擬制之方法，以為裁判基礎；所謂認定犯罪事實
    之證據，係指足以認定被告確有犯罪行為之積極證據而言，
    而認定犯罪事實所憑之證據，雖不以直接證據為限，間接證
    據亦包括在內，然而無論直接或間接證據，其為訴訟上之證
    明，須於通常一般人均不致有所懷疑，而得確信其為真實之
    程度，始得據之為有罪之認定，倘其證明尚未達到此一程度
    ，而有合理懷疑存在時，事實審復已就其心證上理由予以闡
    述，敘明其如何無從為有罪之確信，因而為無罪之判決，尚
    不得任意指為違法（最高法院29年上字第3105號、40年臺上
    字第86號、76年臺上字第4986號等判例參照）。又依刑事訴
    訟法第161條第1項之規定，檢察官就起訴之被告犯罪事實，
    應負提出證據及說服之實質舉證責任。倘其所提出之證據，
    不足為被告有罪之積極證明，或其指出證明之方法，無從說
    服法院以形成被告有罪之心證，基於無罪推定之原則，自應
    為被告無罪判決之諭知（最高法院92年臺上字第128號判例
    參照）。
四、檢察官認被告犯毀損罪，無非以告訴人甲○○之指訴，佐以
    被告自承與告訴人有行車糾紛，故意擋住告訴人前行，雙方
    當時仍在糾紛中，衡情，確有故意停下車輛之可能及告訴人
    提出之車損照片2張、送修單據1紙等為其論據。惟訊據被告
    堅詞否認有何故意毀損告訴人機車之犯行，辯稱：係因前方
    有一部公車突然放慢速度，伊才會跟著放慢速度，並非故意
    煞停，伊之後亦有停車下來查看車損情形，但認為伊的車子
    已屬舊車，想息事寧人，沒有追究，才未記下告訴人機車車
    號，沒想到告訴人騎車離開後居然自行提出告訴等語。經查
    ：
  (一)被告固承認於98年2月14日上午8時50分許，駕駛車牌號碼7Q
    -4460號自小客車，沿臺中市○○路往市區○○○○○道行
    駛，行經臺中市○○路與文心路口之慢車道時，適告訴人甲
    ○○騎乘車牌號碼HK6-398號機車與其同向行駛，其在未先
    閃方向燈之情況下，逕行略為靠左行駛，以致壓迫到甲○○
    所騎乘之機車行駛，甲○○乃對乙○○按鳴喇叭，導致雙方
    起言語衝突等語（見他字偵查卷第13頁；原審卷第47頁背面
    、第48頁），惟被告迭自警、偵訊及原審均堅詞否認有何毀
    損他人物品之犯意，故意放慢速度突然煞車，造成後方之告
    訴人甲○○所騎乘之機車煞車不及，自後追撞其所駕駛之上
    開自小客車而使告訴人該機車受損之情事，始終一致辯稱：
    係因前方有一部公車突然煞車放慢速度，伊才會跟著放慢速
    度，並非故意煞停等語（見發查字偵查卷第5頁警詢筆錄；
    他字偵查卷第3、12、13頁偵訊筆錄；原審第48頁審理筆錄
    ）。而告訴人甲○○雖一再指訴：被告係故意放慢速度突然
    煞停，造成後方伊所騎乘之機車煞車不及，自後追撞乙○○
    所駕駛之自小客車，造成伊所騎乘之機車面板及左前方向燈
    損壞，致令不堪使用云云，惟觀之告訴人甲○○歷次指訴，
    均僅立於告訴人身分供述，未曾以證人身分具結擔保其供述
    內容為真實，經原審以證人身分傳訊其到庭，亦經合法傳喚
    無故未到庭，此有其送達證書1紙及原審審理期日報到單1份
    在卷可參（見原審卷第42、45頁），因告訴人之告訴，係以
    使被告受刑事訴追為目的，其就被害經過所為之陳述，目的
    在於使被告受刑事訴追處罰，與被告處於絕對相反之立場，
    其陳述或不免渲染、誇大，其供述證據之證明力仍較與被告
    無利害關係之一般證人之陳述為薄弱，況且其陳述未曾經過
    具結，是其陳述無法遽採，仍應調查其他證據以資審認。
  (二)本件案發地點係位於臺中市○○路與文心路口交會之臺中港
    路2段71號愛買購物中心前之中港路往巿區○○○○道上，
    此為告訴人所自承，核與被告供述內容相符，並有道路交通
    事故現場圖、交通事故調查報表各1份在卷可稽（見發查字
    偵查卷第8、9頁），佐以此地點於案發時間，乃臺中巿交通
    繁忙、車流量大之處，公車亦會行駛於慢車道上以利乘客上
    下車，此乃社會週知之事，被告辯稱：當時係因前方公車突
    然煞車，伊不得已跟著煞車，並非故意放慢車速，造成後車
    追撞，難認悖於常理。況且告訴人亦自承：伊與被告當時在
    臺中巿中港路與文心路口之中港路慢車道上，往火車站（巿
    區）方向，前方有一臺國光客運，伊沒辦法繼續往前行駛，
    就放慢車速要讓被告先走，被告在伊前方突然緊急剎車，伊
    就撞上他了等語（見他字偵查卷第3、13頁；發查字偵查卷
    第10頁交通事故談話紀錄），可徵被告一再辯稱其前方有大
    客車行駛等語，應屬實情。雖告訴人指訴：被告故意煞車時
    ，其前方已經淨空，被告還踩煞車，顯然是故意云云。惟案
    發地點係臺中市○○路○段71號愛買購物中心前之中港路往
    巿區○○○○道上，因事發當時該路段車流量大，路況壅塞
    ，又係在機車行進之慢車道上，因機車車身輕巧流暢，騎士
    於慢車道上流竄之情形不少，衡情，大客車甚至自小客車欲
    迅速駛離，實有其難度，告訴人既知前方有大客車行進中，
    又稱被告前方淨空沒有車子之後才故意煞車云云，容有渲染
    、誇大之處。
  (三)佐以被告右後車身與告訴人騎乘之上開機車發生碰撞後，被
    告確實有下車查看一情，為被告迭次供承在卷，而告訴人亦
    供明：被告向前開了一段距離，有停車查看自己的車尾有無
    車損等語（見發查字偵查卷第11頁；他字偵查卷第3頁），
    可徵碰撞事故發生時，被告確實有下車查看其前開自小客車
    車損情形甚明。果被告係故意煞車欲造成後車即告訴人之上
    開機車因追撞受損，其在知悉目的達成情形下，理應趕緊駛
    離現場，豈有下車查看己身車損狀況，讓後車之告訴人追上
    自己理論之理！機車流暢易操控，現場又位於慢車道上，自
    小客車反而不易迅速駛離，前已敘明，而該中港路往巿區○
    ○○○道，沿路車流輛大、號誌多，慢車道上之車輛多半設
    有禁止左轉快車道標誌，此為週知之事實，告訴人稱：被告
    下車查看後，就上車離開，伊追不上云云，難認與經驗法則
    相合。因告訴人並未當場與被告理論，而係於同日下午3時5
    分許，自行前往報案一情，有上開道路交通事故現場圖上報
    案時間欄記載情形可證，則告訴人為何不在被告下車查看當
    時立即追上前理論，反而於同日下午3時5分許才自行前往警
    局報案，足啟人疑竇。被告所駕駛上開自小客車屬舊車，有
    其車損照片5張在卷可參（見發查字偵查卷第15至第17頁）
    ，被告辯稱：伊之後有停車下來查看車損情形，但認為伊的
    車子已屬舊車，想息事寧人，沒有追究，才未記下告訴人機
    車車號等語難認有何與常理相違之處，足堪憑採。又依現場
    路況，因適值上班尖峰時間、車流量大，告訴人亦自承：當
    時旁邊的人在開車，大家都趕去上班等語（見他字偵查卷16
    頁）亦可徵上情。從而，被告於事故發生當時，為免路況擁
    擠，或釀成更大意外事故，未立即停車，而係往前繼續行駛
    一下才下車查看，難認悖於情理，尚無法僅因被告未在遭碰
    撞之當下，立即停車，理直氣壯，要求告訴人下車停留現場
    ，報警到場處理，甚至於當場要求告訴人致歉之舉動，而係
    繼續前往些許距離後，才停車下來察看，亦未記下告訴人之
    車牌號碼等情即遽予推論被告當時應係有刻意煞停之動作，
    導致告訴人所騎乘之機車煞車不及而自後追撞之情形，始會
    當場不對告訴人進行追究甚明。
  (四)又依據臺中巿警察局肇因分析研判係認為，本件乃告訴人騎
    乘機車未注意車前狀況，此有道路交通事故調查報表在卷可
    稽（見發查字偵查卷第9頁）。被告固然與告訴人間前有因
    會車口角糾紛，然尚難據此即推論被告會因此而生故意毀損
    告訴人車輛之犯意，因動力車輛事故常伴隨人身之傷害，此
    乃至明之理，且後車又是機車，騎士未受車身安全庇護，稍
    有碰撞即易因人身倒地而受傷，被告乃國光客運職業駕駛司
    機，為其所自承，更應理解上情，被告豈有僅因會車糾紛生
    氣情形下，即故意煞車讓後車追撞而招致可能之人身傷害、
    己身工作不保等更嚴重結果之理！且在交通尖峰時期，被告
    果故意如此而為，後車並非僅告訴人騎乘之機車而已，豈不
    造成更大事故，則被告之主觀犯意實非單純之故意毀損足以
    涵蓋，故被告一再辯稱：伊不可能如此做等語，並無不足憑
    採之處。
六、綜上所述，被告是否有故意毀損之犯行，僅憑全案現有之卷
    證，難以證實，揆諸前揭說明，自不得僅憑告訴人單一之指
    訴遽以毀棄損壞罪名相繩。此外，本院復查無任何積極證據
    足資證明被告有何公訴人所指之故意毀棄損壞犯行，本件既
    不能證明被告等犯罪，自無從說服本院形成被告等有罪之心
    證，依前揭說明，原審因而依刑事訴訟法第301條第1項諭知
    被告無罪之判決，核無不當。檢察官上訴指稱：被告與告訴
    人不相識，但在本案發生前，被告才因認被告按鳴喇叭，對
    告訴人心生不滿，被告更因此出言不遜，此為被告所自承，
    可見被告在本案發生之前已對告訴人心存芥蒂，其有藉機報
    復之動機。再者被告自承自90年間起，即已駕駛大客車為業
    ，為職業駕駛，其顯然具有一定的交通知識，更熟知交通事
    故之處理方式，之後與告訴人之機車發生碰撞後，被告心中
    怒火，可想而知，縱其所駕駛之自用小客車已有一定之年份
    ，但其豈有可能非但未報警處理，甚至追究告訴人責任，在
    未要求告訴人為任何賠償之情形，即自行離去，是本件事故
    實為被告刻意引起，目的無非教訓告訴人，被告在事故後，
    其動機、目的均已實現，才悻悻然地離開現場。何況被告於
    審理自承：伊知悉與告訴人發生事故，因為伊很生氣，所以
    我不讓告訴人超車，我跟前面的車跟的比較近，前面公車停
    下來，我跟著停下來等語，可見被告事故前，即已在告訴人
    前方，刻意近距離擋住告訴人去路，之後再藉機急煞，造成
    告訴人機車毀損之結果等語。惟按告訴人之告訴，係以使被
    告受刑事訴追為目的，是其陳述是否與事實相符，仍應調查
    其他證據以資審認。告訴人之陳述如無瑕疵，且就其他方面
    調查又與事實相符，固足採為科刑之基礎，倘其陳述尚有瑕
    疵，則在未究明前，自不得遽採為論罪科刑之根據；而所謂
    無瑕疵，係指被害人所為不利被告之陳述，與社會上之一般
    生活經驗或卷附其他客觀事證並無矛盾而言，至所謂就其他
    方面調查認與事實相符，非僅以所援用之旁證足以證明被害
    結果為已足，尤須綜合一切積極佐證，除認定被告確為加害
    人之外，在推理上無從另為其他合理原因之假設而言（最高
    法院52年臺上字第1300號判例、92年度臺上字第5580號判決
    參照）。而本件被告駕駛之自用小客車與告訴人騎乘之機車
    發生碰撞後，被告確實有下車查看其所駕駛之車輛有無受損
    之情形，為被告迭次供承在卷，顯示被告所駕駛之自用小客
    車雖有一定之年份，但被告仍係擔心該車輛是否有因而受損
    ，故殊難想像被告欲以毀棄損害自己所有自用小客車之行為
    ，而達成毀棄損壞告訴人所有機車之目的，即與一般常理有
    違，是本件既無積極證據足資證明被告主觀上確有故意毀棄
    損壞之行為，自難僅憑告訴人單一之指訴遽以採為論罪科刑
    之根據，檢察官上開上訴意旨核係臆測之詞，均非可採，其
    上訴為無理由，應予駁回。
據上論斷，應依刑事訴訟法第368條，判決如主文。
本案經檢察官丙○○到庭執行職務。
中    華    民    國    99    年    4     月    20    日
            刑事第七庭   審判長法  官 林 榮 龍
                               法  官 李 秋 娟
                               法  官 江 錫 麟
以上正本證明與原本無異。
不得上訴。
                               書記官 鄧 智 惠
中    華    民    國    99    年    4    月     21    日

司法院資訊處製作；財團法人民間司法改革基金會備份。
